最高法院刑事判決　　　　　　　　　　　　　　　八十八年度台上字第六四四八號
　　上　訴　人　甲○○
右上訴人因違反懲治盜匪條例案件，不服台灣高等法院中華民國八十八年八月十七日
第二審判決（八十八年度上訴字第一六六○號，起訴案號：台灣桃園地方法院檢察署
八十六年度偵字第一三一七○、一四一四九號），提起上訴，本院判決如左：
    主  文
原判決關於強盜部分撤銷，發回台灣高等法院。
    理  由
本件原判決認定上訴人甲○○與廖進龍二人於民國八十六年八月十八日凌晨二時許，
分由廖進龍持西瓜刀，上訴人則持手電筒及油壓剪，而以油壓剪剪斷鐵窗後，一同侵
入新竹縣湖口鄉安宅六村二十一號四樓之彭及柱住宅內（侵入住宅及毀損部分未據告
訴及起訴），喚醒睡夢中之彭及柱及其妻，持刀要威脅彭及柱夫妻二人不要動，使彭
及柱夫妻二人因此不能抗拒，而由廖進龍及上訴人強取屋內彭及柱所有之現金新台幣
（下同）二萬元、金戒子及金項鍊重約二兩交付；八十六年九月二十九日凌晨一時三
十分許，上訴人又與廖進龍、楊文明二人共同至桃園縣大溪鎮○○里○○路○段五三
三號，由上訴人持油壓剪剪斷一樓及工廠窗戶鐵條，廖進龍、楊文明二人分持西瓜刀
、柴刀共同侵入其內，先進入簡誌震房內，先以刀押住簡誌震，以此等脅迫之手段，
致使簡誌震及其妻兒四人（二名小孩）不能抗拒，任由其等強行取走其所有金項鍊一
條、現金二萬四千元、郵局提款卡一張（已領回），隨即由楊文明看守住簡誌震，廖
進龍、上訴人二人又進入簡春達房內，搖醒睡夢中之簡春達，持刀威脅簡春達不能動
，而以此等脅迫之方法，使簡春達不能抗拒，任由其等取走屋內之零錢約四千元及提
款卡一張（已領回），旋將簡春達押至簡誌震房內，留下廖進龍看管其二人。上訴人
、楊文明二人又至簡正男、簡李櫻夫妻二人之房間內，搖醒睡夢中之簡李櫻、簡正男
，持刀威脅其二人不能動，而以此等脅迫之方法，使其二人不能抗拒，任由上訴人、
楊文明二人取走屋內為簡正男、簡李櫻夫妻二人共有之現金一萬七千二百元及行動電
話一支（均已發還簡正男夫妻二人），得手後，為防止被害人報案，復將窗簾繩子及
電話線剪斷，並以窗簾繩子綁住大門後，始行離去等情，因而撤銷第一審關於上訴人
部分之判決，改判依牽連犯關係，從一重論處上訴人共同連續意圖為自己不法所有，
以脅迫致使不能抗拒而取他人之物罪刑，固非無見。
惟查：(一)按認定犯罪事實所憑之證據，須於通常一般之人均不致於有所懷疑，而得確
信其為真實之程度者，始得據之為有罪之認定，倘其證明尚未達到此一程度，而有合
理性懷疑存在時，在該懷疑尚未究明前，尚難遽為有罪之判決。本件關於強盜簡誌震
、簡春達、簡正男、簡李櫻財物部分，共同被告廖進龍、楊文明固於警訊及偵查中供
稱上訴人確參與強盜犯行，惟其後廖進龍、楊文明供詞反反覆覆，時稱上訴人有參與
，時稱上訴人未參與。而被害人簡春達於第一審證稱：「廖進龍、楊文明我當時有看
到，另外一個我只是閃過，只知體型矮矮胖胖」，另被害人簡誌震證稱：「廖進龍及
楊文明我很確定，甲○○我看不像，體型矮矮胖胖，但不是庭上甲○○」（見第一審
卷第二五三頁正面），則上訴人究有無參與本次強盜犯行，尚非無疑。乃原審並未再
傳訊被害人簡誌震、簡春達、簡正男、簡李櫻以及在場之簡誌震之妻，以指認上訴人
是否涉案？或是否因深夜未看清歹徒臉孔而無法指認？原審就此未詳予調查審認，遽
行審結，即有應於審判期日調查之證據未予調查之違法。(二)次按有罪判決書之事實一
欄為適用法令之根據，凡於適用法令有關之事項必須詳為記載，明確認定，始足為適
用法令之基礎。查原判決事實認定上訴人與廖進龍共同強盜彭及柱夫妻二人之財物，
又與廖進龍、楊文明共同強盜簡誌震及其妻兒四人（二名小孩）財物，理由亦說明此
二次強盜係一行為同時觸犯數罪名，為想像競合犯。惟彭及柱之妻、簡誌震之妻兒，
既為被害人，自應將其姓名詳予記載，始為適法。原判決僅記載為彭及柱之妻、簡誌
震之妻兒，尚嫌疏漏。以上或為上訴意旨所指摘，或為本院得依職權調查之事項，應
認原判決關於強盜部分，有撤銷發回之原因。又上開強盜有罪部分既經撤銷，基於審
判不可分原則，原判決不另為無罪諭知之部分，亦一併撤銷發回，併予明。
據上論結，應依刑事訴訟法第三百九十七條、第四百零一條，判決如主文。
中      華      民      國    八十八    年     十一     月     十一     日
                              最高法院刑事第十一庭
                                  審判長法官  莊  登  照
                                        法官  洪  明  輝
                                        法官  蔡  清  遊
                                        法官  黃  一  鑫
                                        法官  林  秀  夫
      右正本證明與原本無異
                                              書  記  官
中      華      民      國    八十八    年     十一     月     十九     日
